【裁判字號】    91,訴,470
【裁判日期】    920318
【裁判案由】    竊盜等
【裁判全文】
臺灣宜蘭地方法院刑事判決                          九十一年度訴字第四七０號
    公  訴  人  臺灣宜蘭地方法院檢察署檢察官
    被      告  乙○○
                丑○○
右列被告因竊盜等案件，經檢察官提起公訴（九十一年度偵字第九八一號），本院判
決如左：
    主  文
乙○○共同以犯竊盜罪為常業，累犯，處有期徒刑肆年。扣案尼龍鴿網貳張均沒收之
。
丑○○共同竊盜，未遂，處有期徒刑貳月，如易科罰金，以佰元折算壹日。扣案尼
龍鴿網貳張均沒收之。
    事  實
一、乙○○前於民國八十七年間因犯竊盜案件，經臺灣臺東地方法院判處有期徒刑一
    年確定，九十年一月十九日縮刑期滿執行完畢。詎猶不知悔改，復基於意圖為自
    己不法所有之概括犯意，自九十年八月二十二日起，在宜蘭縣省道臺七線棲蘭段
    山區及宜蘭縣頭城鎮○道○○○路段架設捕鴿網，連續於如附表所列之時間，竊
    得如附表所示被害人之賽鴿後，再依所捕獲賽鴿腳環上之電話號碼，撥打電話予
    各該被害人並揚言：若欲取回鴿子，須速依指示之戶頭匯入贖款等類似話語恫嚇
    被害人，致使如附表所示之各該被害人均心感畏懼而皆依其指示，分別匯入如附
    表所示之金額至乙○○向不知情友人詹榮琳商借之郵局局號0000000號及
    0000000號帳戶內。乙○○更以附表所示之金額尾數控管各該被害人遭網
    獲之賽鴿而以此為業。
二、乙○○於九十一年四月十三日再承前之竊盜犯意，且與丑○○基於共同犯意聯絡
    及行為分擔而至省道臺二線一百二十五公里石城段海邊礁岸架設捕鴿網，惟其等
    二人架網捕鴿之舉已遭和平鴿海上競翔總會（下稱競翔總會）宜蘭冠鈞分會會員
    Ａ○○、競翔總會羅東溪南分會會員酉○○及競翔總會蘭陽分會會員玄○○及其
    他會友在地埋伏而發覺，並報警處理。嗣至同日八時許，因乙○○及丑○○架設
    之捕鴿網業已網獲吳培添放飛之賽鴿且欲前往取下時，即遭Ａ○○、酉○○及玄
    ○○會同警方當場查獲，而未遂其犯行，並扣得尼龍鴿網二張。嗣再由乙○○帶
同警方人員前往其位於宜蘭縣宜蘭市○○路五七七巷三三號住處，起扣其供犯罪
    使用之友人詹榮琳所有上揭帳戶之郵局存款簿、金融卡、詹榮琳印章及其向各該
    被害人恐嚇所得之贖款共計新臺幣（下同）六千元。
二、案經宜蘭縣警察局移送臺灣宜蘭地方法院檢察署檢察官偵查起訴。
    理  由
一、右揭犯罪事實一部份，業據被告乙○○於偵審中到庭坦承不諱，核與附表所示之
    各該被害人於警詢及偵查中指述情節大致相符，復有詹榮琳所有之郵局存款簿及
    金融卡一張、詹榮琳印章一枚及其恫嚇被害人所得之六千元扣案，暨匯款單二十
    四張、被害人庚○○簽收之贓物認領保管收據一紙存卷可佐，堪認被告乙○○此
    部分之自白確與真實相符，洵足採憑。被告乙○○此部分犯行事證明確，應予依
    法論科。
二、訊據被告乙○○固亦就前開犯罪事實二部分，先後於偵審中到庭坦言：其於九十
    一年四月十三日為警查獲前，確在宜蘭縣省道臺二線一百二十五公里石城段海邊
    礁岸之案發地點架設捕鴿網等語綦詳，惟辯稱：當日係委請丑○○駕車搭載其至
    現場，但丑○○對其架網捕鴿之行為並不知情。且其遭警查獲前尚未捕獲賽鴿等
    語。另被告丑○○亦對犯罪事實二部分，自警詢至偵審中皆矢口否認，並以：其
    當日在載送女友林惠如返家途中，因受乙○○來電請託，方駕車搭載乙○○及其
    女友至案發現場。乙○○當初僅告知欲前往石城漁港看魚及買魚，更於抵達石城
    漁港時單獨下車，其則與女友林惠如在車上聊天等候，故對乙○○之架網捕鴿行
    為毫不知情等語置辯。然查：
  (一)被告乙○○與丑○○共同架設鴿網之經過情形，業據現場目擊證人Ａ○○及玄○
    ○先於偵查中到庭結證稱：其等二人自案發當日六時許起，即在案發地點附近監
    視，確有目睹被告乙○○及丑○○等二人架設鴿網，俟至同日八時許因有鴿子撞
    網，其等見被告等二人欲前往取鴿，方會同警方人員前往追捕等語綦詳。又證人
    Ａ○○及玄○○於本院審理中，復再詳細指證其等二人當日在現場監視之目擊經
    過及追捕過程，證人Ａ○○結證稱：事發前一天（即九十一年四月十二日）已有
    鴿子遭人網捕，故其即與冠鈞分會會友四處巡邏。翌日早晨發現二人在事發地點
    架設鴿網，其與酉○○、玄○○及其他會友旋即就地埋伏，並立刻報警。嗣後為
    避免被告等二人從海邊至石城漁港間唯一之道路逃逸，其即駕車至該處等候，其
    他會友則分頭前往追捕被告等二人等語翔實；證人玄○○則結證述：案發當日凌
    晨四、五時許即在事發地點埋伏，自埋伏地點可直接看見海邊架網情形。其曾見
    二人前往架設鴿網，並有搖晃鴿網避免沾上露珠之行為。嗣後其與其他會友自火
    車站附近下至海邊追捕被告，另一組會友則與警方人員自漁港過去海邊。其等趕
    至石城漁港停車場時，被告等人已被另一組會友會同警方人員逮捕等語明確。是
    綜合現場目擊證人Ａ○○及玄○○等二人先後於偵審中到庭所為之證言，堪徵被
    告乙○○及丑○○共同架設捕鴿網之行為，至為灼然。
  (二)依證人酉○○於本院審理中到庭結證：其於案發當日凌晨四時許聽鴿友表示有人
    在石城海邊架網後，即會同溪南分會、冠鈞分會及蘭陽分會會友至現場埋伏。在
    監視過程中僅見乙○○一人架設鴿網，並未見到丑○○。嗣至有鴿子中網，乙○
    ○前往取鴿之際，其等旋即分頭前往追捕。其由漁港往海邊方向追捕時，途中曾
    遇見丑○○，當時丑○○手持海草，並表示係前來拔取海草各語，雖無法遽予直
    接認定被告丑○○與被告乙○○所為之共同架網捕鴿之行為，惟參諸捕鴿網架設
    地點係在鄰近石城漁港旁之海邊礁岸，而海草之生長地點亦在海邊礁岸之現場客
    觀環境，即可推知被告丑○○駕車搭載被告乙○○至石城漁港後，確有行至海邊
    礁岸之事實甚明，其所執：載送乙○○至石城漁港後，除曾下車查看車輛輪胎外
    ，其餘時間均在車內與女友聊天等辯詞，要屬避重就輕之語，尚無可採。
  (三)證人即宜蘭縣警察局經濟組小隊長天○○及被告丑○○之女友林惠如，雖均於本
    院審理中，對於並未親見被告丑○○行至海邊礁案及架設捕鴿網等情節，到庭結
    證屬實。然證人天○○亦證稱：案發前一天溪南分會會友即通知警方欲至石城附
    近抓網鴿之人。案發當日其與部分會友在宜蘭縣警察局會合前，已有部分會友先
    至現場埋伏。整段過程其在濱海公路上指揮其他員警追捕被告乙○○，嗣因賽鴿
    協會之人當場表示曾見聞丑○○在鴿網附近，方將丑○○列為嫌疑人等語詳盡，
    經核是與現場目擊證人Ａ○○及玄○○等二人所為之上述證詞大致吻合。準此，
    依證人天○○在現場指揮調度員警會同在場埋伏監視之競翔總會會員追捕被告乙
    ○○，及當場依其他競翔總會會員之描述而將被告丑○○列為犯罪嫌疑人之處理
    程序，雖尚無法直接證明被告丑○○有何夥同被告乙○○一起架設鴿網之事實，
    然可作為補強證人Ａ○○及玄○○前揭之證詞，亦即補強競翔總會會員在警方人
  員趕抵現場前，確已在場埋伏監視，並曾見聞被告丑○○與被告乙○○同時出現
    在鴿網附近之事實，應無疑義。至證人林惠如到庭所為有利被告丑○○之證言，
    雖與被告乙○○供述情節大致相符，然因證人林惠如乃被告丑○○之女友，亦為
    案發當日當場遭警查獲之人，被告乙○○則同為此部分事實之共同被告，故衡情
    衡理，皆因其等二人身分關係及涉嫌程度，肇致其等二人所為有利被告丑○○之
    證言及供述之證明力顯然減弱，要難採憑作為認定本件事實之主要基礎。
  (四)綜據現場目擊證人Ａ○○及玄○○於偵審中所為之證言，再輔以證人天○○之證
    詞補強後，證人Ａ○○及玄○○先後結證所述各語，要可採為本件認定事實之主
    要基準，應屬灼然。另再佐以現場目擊證人酉○○於本院審理時針對被告丑○○
    確有離開車輛及持有海草之外觀行止，亦足據而推知並認定被告丑○○確非駕車
    搭載被告乙○○至案發現場後，僅單純在車內與其女友即證人林惠如聊天等候被
    告乙○○，而有行至海邊礁岸與被告乙○○共同查看鴿網架設情形及巡視有無賽
    鴿中網之各項舉措。末自被告乙○○於偵審中所為：其等於案發當日六時許即至
    石城海邊，至八時許方遭警查獲之供述，衡諸日常生活之經驗法則及論理法則，
    益徵被告丑○○所持辯解並非實情。蓋被告乙○○自離開被告丑○○駕駛之車輛
    至遭警查獲時，在外約已耗費二小時許，苟被告乙○○僅係至石城漁港看魚或買
    魚，焉需耗時達二小時之久？況證人林惠如至石城漁港停車場後，即因先前喝酒
    而感不舒服故在車內休息等情，亦據其到庭結證屬實，是酌情以觀，被告丑○○
    之女友既已身感不適，其不啻未前往石城漁港查看被告乙○○買魚或看魚之進行
    情況，俾利時間之掌控或安排，竟僅與證人林惠如在車內聊天空等被告乙○○返
    回，是其等二人客觀上彰顯之行為，要屬悖離常理而難謂可信。此外，復有現場
    照片二幀存卷暨尼龍鴿網二張扣案可稽，本件總合上列各項證據及情節，皆徵被
    告丑○○所執辯解洵屬畏責避究之語，要與被告乙○○及證人林惠如所為迴護被
    告丑○○之供證各語，均無可採。本件事實二部分所指被告乙○○與被告丑○○
    共同竊盜之事證已臻明確，犯行咸足認定，均應依法論科。
三、按刑法上所謂常業犯，係指反覆以同種類行為為目的之社會活動之職業性犯罪而
    言，亦即行為人恃犯罪以維生，即足當之，至於犯罪所得之多寡，是否恃此犯罪
    為唯一之謀生職業，則非所問。執此，觀諸被告乙○○前後共計竊得二十六名被
    害人之數十隻賽鴿，並分別藉此恫嚇被害人得財營生，數量及金額均屬龐大，顯
    見其係恃此等反覆實施之竊盜犯行以維生甚明。是核被告乙○○基於為自己不法
    所有之意圖，而竊取他人動產為業之所為，係犯刑法第三百二十二條常業竊盜罪
    。又其與被告丑○○於九十一年四月十三日共同著手實施架設鴿網之竊盜之行為
    ，因具有共同犯意聯絡及行為分擔，應論以共同正犯。另被告乙○○竊得如附表
    所示之各該被害人所有之賽鴿後，皆以所竊得之賽鴿為要脅標的而出言恫嚇被害
    人，致使各該被害人皆因心生畏怖而依其指示將金錢匯入指定帳戶之所為，則係
    犯刑法第三百四十六條第一項之恐嚇取財罪。且其所犯恐嚇取財罪部分，因屬時
    間緊接，手法相同，觸犯構成要件相同之罪名，顯見均係基於概括犯意反覆為之
    ，應依刑法第五十六條連續犯之規定，加重其刑。惟被告乙○○所犯上開常業竊
    盜及恐嚇取財之二罪間，因具方法、目的之裁判上一罪關係存在，故應依刑法第
    五十五條後段牽連犯之規定，從一重之常業竊盜罪處斷。末查，被告乙○○前於
    八十七年間因犯竊盜案件，經臺灣臺東地方法院判處有期徒刑一年，九十年一月
    十九日縮刑期滿執行完畢等情，已據其到庭自承在卷，復有臺灣高等法院被告全
    國前案紀錄表及臺灣高等法院檢察署刑案紀錄簡覆表各一份存卷可參，茲於執行
    完畢後五年內再犯有期徒刑以上之本罪，應依刑法第四十七條累犯之規定，加重
    其刑。審酌被告前於八十七年間同因竊取他人賽鴿之案件，甫於九十年一月十九
    日縮刑期滿執行完畢出監，竟旋於同年八月間起再以相同手法網取賽鴿，且更以
    所竊得之賽鴿為標的向各該被害人揚言恐嚇藉以獲取財物且以此為業，情節匪淺
    ，本應重罰，惟念其到庭坦承全部犯行不諱，到庭態度亦佳，及參酌其素行、犯
    罪之動機、目的、手段、造成社會整體防衛機制之侵害及被害人財產損失程度等
    一切情狀，爰酌情量處如主文所示之刑，以示懲儆。
四、按竊盜罪既遂與未遂之區別，應以所竊之物已否移入自己權力支配之下為標準。
    若已將他人財物移歸自己所持，即應成立竊盜既遂罪。最高法院十七年上字第五
    ０九號判例可資參照。本件被告被告丑○○雖已夥同被告乙○○著手架設鴿網而
    實施竊盜之行為，然其等二人在賽鴿中網後，即遭證人Ａ○○、酉○○、玄○○
    及其他競翔總會會友帶同警方人員對之追捕，而未及將中網之賽鴿置於己身實力
    支配範圍下，已如前述，公訴意旨亦同此認定，是揆諸上述判例意旨，核被告丑
    ○○之所為，應係犯刑法第三百二十條第三項、第一項之竊盜未遂罪，應依刑法
    第二十六條前段之規定，按既遂犯之刑度減輕其刑。公訴意旨認被告丑○○之所
    為，係犯刑法第三百二十條第一項竊盜既遂罪，容有誤會。又被告丑○○就此項
    竊盜未遂之犯行，因與被告乙○○間具有共同犯意聯絡及行為分擔，應論以共同
    正犯。審酌被告丑○○身為被告乙○○友人，竟不規諫被告乙○○竊取他人賽鴿
    之舉，反與之共同架設鴿網侵害他人財產法益，危害社會整體防衛機制匪淺，且
    猶於犯後飾詞狡辯，本應重罰，惟念其到庭態度尚佳，且在取得所網獲之賽鴿前
    即遭警查獲，侵害被害人財產法益程度甚微，及其素行、犯罪動機、目的、手段
    及其他一切情狀，爰酌情量處如主文所示之刑，並諭知易科罰金之折算標準，以
    資警懲。
五、扣案尼龍鴿網二張為被告乙○○所有，且供被告乙○○及丑○○等二人共同犯罪
    所用，此據其等二人供明在卷，應依刑法第三十八條第一項第二款之規定併予宣
    告沒收，特此敘明。
據上論斷，應依刑事訴訟法第二百九十九條第一項前段，刑法第二十八條、第五十五
條後段、第五十六條、第三百二十條第三項、第一項、第三百二十二條、第三百四十
六條第一項、第四十七條、第二十六條前段、第四十一條第一項、第三十八條第一項
第二款，罰金罰鍰提高標準條例第一條前段、第二條，判決如主文。
本案經檢察官賴慶祥到庭執行職務
中    華    民    國      九十二      年      三      月      十八      日
                                  臺灣宜蘭地方法院刑事第二庭
                                          法  官  陳  嘉  年
右正本證明與原本無異。
如不服本判決，應於判決送達後十日內，向本院提出上訴狀。(應附繕本)
                                          書記官  詹  玉  惠
中    華    民    國      九十二      年      三      月      十九      日
附表
  ┌──┬───┬───┬──┬─────┬─────┐
  │編號│被害人│被擄  │被擄│被勒贖金額│聯絡電話  │
  │    │      │時間  │鴿數│          │          │
  ├──┼───┼───┼──┼─────┼─────┤
  │ 一 │癸○○│九十年│ 一 │二千零五元│不詳      │
  │    ││八月二│    │          │          │
  │    │      │十二日│    │          │          │
  ├──┼───┼───┼──┼─────┼─────┤
  │ 二 │戊○○│同右  │十三│二萬六千元│不詳      │
  ├──┼───┼───┼──┼─────┼─────┤
  │ 三 │壬○○│同右  │三  │六千元    │不詳      │
  ├──┼───┼───┼──┼─────┼─────┤
  │ 四 │Ｂ○○│九十年│一  │一千八百元│不詳      │
  │    │      │八月二│    │          │          │
  │    │      │十三日│    │          │          │
  ├──┼───┼───┼──┼─────┼─────┤
  │ 五 │地○○│九十年│一  │二千零五元│不詳      │
  │    │      │八月二│    │          │          │
  │    │      │十四日│    │          │          │
  ├──┼───┼───┼──┼─────┼─────┤
  │ 六 │亥○○│九十年│五  │一千五百元│（０三）  │
  │    │      │九月六│    │          │九六三二三│
  │    │      │日    │    │          │二│
  ├──┼───┼───┼──┼─────┼─────┤
  │ 七 │辰○○│九十年│一  │二千零七元│０九一０五│
  │    │      │十一月│    │          │四六七四一│
  │    │      │十九日│    │          │          │
  ├──┼───┼───┼──┼─────┼─────┤
  │ 八 │己○○│同右  │一  │三千元    │不詳      │
  ├──┼───┼───┼──┼─────┼─────┤
  │ 九 │寅○○│九十年│一  │三千零五元│（０四）二│
  │    │      │十一月│    │          │四九六六八│
  │    │      │二十日│    │          │二八      │
  ├──┼───┼───┼──┼─────┼─────┤
  │ 十 │宙○○│同右  │二  │五千零五元│（０四）七│
  │    │      │      │    │          │七一七七五│
  │    │      │      │    │          │六        │
  ├──┼───┼───┼──┼─────┼─────┤
  │十一│午○○│同右  │ 一 │三千零六元│（０四）二│
  │    │      │      │    │          │四九三二一│
  │    │      │      │    │        │七四      │
  ├──┼───┼───┼──┼─────┼─────┤
  │十二│Ｄ○○│同右  │一  │二千零三元│（０四）七│
  │    │      │      │    │          │二七八五一│
  │    │      │      │    │          │六        │
  ├──┼───┼───┼──┼─────┼─────┤
  │十三│丙○○│同右  │一  │二千零十元│（０四）七│
  │    │      │      │    │          │二五四一八│
  │    │      │      │    │          │二        │
  ├──┼───┼───┼──┼─────┼─────┤
  │十四│宇○○│同右  │ 一 │二千五百零│０九一九七│
  │    │      │      │    │八元      │三０八六六│
  ├──┼───┼───┼──┼─────┼─────┤
  │十五│黃○○│九十年│一  │二千零六元│（０四）七│
  │    │      │十一月│    │          │六三三七０│
  │    │      │二十一│    │          │九        │
  │    │      │日    │    │          │          │
  ├──┼───┼───┼──┼─────┼─────┤
  │十六│Ｃ○○│九十年│二  │四千零十元│０九五二二│
  │    │      │十一月│    │          │二０二九七│
  │    │      │間    │    │          │          │
  ├──┼───┼───┼──┼─────┼─────┤
  │十七│Ｅ○○│九十一│一  │三千元    │０九二八五│
  │    │      │年三月│    │          │一一九七八│
  │    │      │間    │    │          │          │
  ├──┼───┼───┼──┼─────┼─────┤
  │十八│申○○│九十一│一  │二千五百元│０九三二三│
  │    │      │年三月│    │          │六０四一九│
  │    │      │間    │    │          │          │
  ├──┼───┼───┼──┼─────┼─────┤
  │十九│巳○○│九十一│一  │二千元    │（０三七）│
  │    │      │年三月│    │          │八六八０三│
  │    │      │二十二│    │          │五        │
  │    │      │日    │    │          │          │
  ├──┼───┼───┼──┼─────┼─────┤
  │二十│丁○○│九十一│一  │二千五百元│０九二七二│
  │    │      │年四月│    │          │三一七三六│
  │    │      │間    │    │          │          │
  ├──┼───┼───┼──┼─────┼─────┤
  │二一│辛○○│九十一│一  │二千元    │（０三）九│
  │    │      │年四月│    │          │三六０八九│
  │    │      │間    │    │          │二        │
  ├──┼───┼───┼──┼─────┼─────┤
  │二二│未○○│九十一│五  │一萬二千五│ （０三） │
  │    │      │年四月│    │百元      │九三三一九│
  │    │      │十二日│    │          │六七      │
  ├──┼───┼───┼──┼─────┼─────┤
  │二三│卯○○│同右  │二  │五千元    │（０三）九│
  │    │      │      │    │          │八八八四七│
  │    │      │      │    │          │八        │
  ├──┼───┼───┼──┼─────┼─────┤
  │二四│甲○○│同右  │一  │二千五百元│０九一九九│
  │    │      │      │    │          │五七四五八│
  ├──┼───┼───┼──┼─────┼─────┤
  │二五│戌○○│同右  │三  │七千五百元│（０三）九│
  │    │      │      │    │          │三二七五四│
  │    │      │      │    │          │０        │
  ├──┼───┼───┼──┼─────┼─────┤
  │二六│子○○│同右  │一  │二千五百元│（０三）九│
  │    │      │      │    │          │五四三二三│
  │    │      │      │    │          │八        │
  └──┴───┴───┴──┴─────┴─────┘
附錄本案論罪科刑法條全文
刑法第三百二十條第一項、第三項
意圖為自己或第三人不法之所有，而竊取他人之動產者，為竊盜罪，處五年以下有期
徒刑、拘役或五百元以下罰金。
前二項之未遂犯罰之。
刑法第三百二十二條
以犯竊盜罪為常業者，處一年以上七年以下有期徒刑。
刑法第三百四十六條第一項
意圖為自己或第三人不法之所有，以恐嚇使人將本人或第三人之物交付者，處六月以
上五年以下有期徒刑，得併科一千元以下罰金。


司法院資訊處製作；財團法人民間司法改革基金會備份。
